【裁判字號】    97,易緝,107
【裁判日期】    970829
【裁判案由】    詐欺
【裁判全文】
臺灣高雄地方法院刑事判決             97年度易緝字第107號
公  訴  人  臺灣高雄地方法院檢察署檢察官
被      告  乙○○
                   （現於高雄第二監獄另案執行中）
上列被告因詐欺案件，經檢察官提起公訴（96年度偵字第18454
號、96年度偵緝字第1786號），被告為有罪之陳述，本院合議庭
裁定改行簡式審判程序，並判決如下：
    主  文
乙○○犯詐欺取財罪，處有期徒刑陸月，如易科罰金，以銀元參
佰元即新臺幣玖佰元折算壹日；減為有期徒刑參月，如易科罰金
，以銀元參佰元即新臺幣玖佰元折算壹日。
    事  實
一、乙○○於民國91年7 月間前至址設高雄縣鳥松鄉○○村○○
    路224 號之「泰利機車行」，向該機車行老闆甲○○表示欲
    購買2002年式光陽牌50c.c.輕型機車1 輛（車牌號碼為SA8-
    165 號），雙方約定價金共新臺幣（下同）4 萬元，且將該
    機車辦理登記予劉玉敏所有。詎於交車時，乙○○竟基於意
    圖為自己不法所有之詐欺取財犯意，向甲○○訛稱上開機車
    之購買價金必須向其任職之公司借支，但公司老闆要看到機
    車才准借支，故其要先騎回去給老闆看，待借支款項後再立
    即前來付清價金等語，致甲○○陷於錯誤，乃同意先行交車
    ，而讓乙○○得以在未付清價金前即先行騎乘上開機車離去
    。然嗣後乙○○非但未曾交付上開機車之價金予甲○○，且
    自此失去聯絡，甲○○始知受騙。
二、案經甲○○訴由臺灣高雄地方法院檢察署檢察官偵查起訴。
    理  由
一、本件被告乙○○所犯係死刑、無期徒刑、最輕本刑為3 年以
    上有期徒刑以外之罪，其於準備程序中就被訴事實為有罪之
    陳述，經法官告知簡式審判程序之旨，並聽取公訴人及被告
    之意見後，認為適宜由受命法官獨任進行簡式審判程序，依
    刑事訴訟法第273 條之1 第1 項規定，裁定由受命法官獨任
    進行審判程序，合先敘明。
二、上開犯罪事實，業據被告乙○○於本院行準備程序及審理時
    供承不諱（見本院易緝卷第27頁背面、第36頁），又證人即
    被害人甲○○因受被告之詐騙而在尚未收取價金錢即將車牌
    號碼SA8-165 號之機車交付等情，業據證人甲○○於偵查中
    及本院審判時指訴及證述綦詳（見95年度他字第5348號卷第
    2 、10頁，95年度偵緝字第3030號卷第23、26頁，96年度偵
    緝字第1786號卷第38頁，本院易字卷第72、73頁），並有車
    牌號碼SA8-165 號機車異動歷史查詢、過戶登記書2 紙、新
    領牌照登記書等資料在卷可憑（見95年度偵緝字第3030號卷
    第40至42、47頁），堪認被告之自白核與事實相符，自足信
    為真實，應採為有罪之證據，是被告之上開犯行，洵堪認定
    。
三、論罪、科刑：
  (一)查被告乙○○行為後，刑法第339 條第1 項得科以罰金刑部
    分，因刑法第33條第5 款、第67條、第68條等規定業經變更
    ，並於95年7 月1 日施行，罰金刑之最低度刑，由銀元10元
    （前經提高10倍）即新臺幣30元提高為新臺幣1000元，且加
    （減）之最低數額亦由銀元1 元即新臺幣3 元，提高為新臺
    幣100 元，玆經整體比較結果，裁判時法對被告並未較為有
    利，故依刑法第2 條第1 項規定，自應適用行為時法，亦即
    以修正前之刑法規定論斷罪責。至同日施行之刑法施行法第
    1 條之1 ，僅係規範如何將刑法分則罰金刑之單位由「銀元
    」轉換為「新臺幣」，未就各該分則之實際內涵加以變更，
    自不生新舊法比較之問題，而應直接適用裁判時法，合先敘
    明。
  (二)核被告乙○○所為，係犯刑法第339 條第1 項之詐欺取財罪
    。爰審酌被告正值青壯，不思循正當途徑獲致財富，竟利用
    其與被害人間之舊誼，施用詐術騙取被害人之財物，且迄今
    並未將所騙取之機車歸還或賠償被害人分文，所為自非可取
    ，惟念及其於犯後終能坦承犯行，態度尚可，因本件犯行獲
    取實質利益為4 萬元等一切情狀，量處如主文所示之刑。另
    因被告行為時之刑法第41條第1 項前段及罰金罰鍰提高標準
    條例第2 條（現已刪除）係規定以銀元100 元至300 元折算
    1 日（即以新臺幣300 元至900 元折算1 日），而被告行為
    後之現行刑法第41條第1 項前段，則規定以新臺幣1000元、
    2000元或3000元折算1 日，是經比較修正前、後之易科罰金
    折算標準，應以行為時即修正前之規定，較有利於被告，故
    依刑法第2 條第1 項前段之規定，適用修正前刑法第41條第
    1 項前段之規定，諭知本件易科罰金之折算標準。又被告犯
    罪後，中華民國九十六年罪犯減刑條例業於96年7 月4 日公
    布，於同年月16日起施行，按該減刑條例施行前，經通緝而
    未於96年12月31日以前自動歸案接受偵查、審判或執行者，
    不得依該條例減刑，上開減刑條例第5 條定有明文。而本件
    犯行係被告在96年4 月24日以前所為，所犯為中華民國九十
    六年罪犯減刑條例第3 條以外之罪，其於96年4 月2 日經臺
    灣高雄地方法院檢察署通緝，嗣於96年5 月22日緝獲，復又
    於97年3 月21日另案經本院通緝，再於97年7 月25日緝獲，
    此有臺灣高雄地方法院檢察署通緝書、屏東縣警察局恆春分
    局通緝案件報告書及高雄縣政府警察局鳳山分局通緝案件移
    送書各1 份在卷足徵（見偵緝卷第4 、6 頁，本院易緝卷第
    1 頁），是其2 次被通緝及緝獲之時間，分別均係在中華民
    國九十六年罪犯減刑條例施行前及施行後，均非屬上開條例
    第5 條所定限制適用減刑之情形，爰此，仍應依該條例第7
    條、第2 條第1 項第3 款規定，將宣告刑減為二分之一，是
    減如主文所示之刑，並依上開修正前刑法第41條第1 項前段
    之規定，諭知易科罰金之折算標準。
據上論斷，應依刑事訴訟法第273 條之1 第1 項、第299 條第1
項前段，刑法第2 條第1 項前段、第339 條第1 項，修正前刑法
第41條第1 項，修正前罰金罰鍰提高標準條例第2 條，刑法施行
法第1 條之1 ，中華民國九十六年罪犯減刑條例第2 條第1 項第
3 款、第7 條，判決如主文。
本案經檢察官呂乾坤到庭執行職務。
中    華    民    國    97    年    8     月    29    日
                  刑事第十二庭    法  官  葉文博
以上正本證明與原本無異。
如不服本判決應於收受本判決後10日內向本院提出上訴書狀，並
應敘述具體理由，如未敘述上訴理由者，應於上訴期間屆滿後20
日內補提理由書狀於本院（均須按他造當事人之人數附繕本）「
切勿逕送上級法院」。
中    華    民    國    97    年    8     月    29    日
                                  書記官  李柏親
附錄本判決論罪之法條：
刑法第339 條
意圖為自己或第三人不法之所有，以詐術使人將本人或第三人之
物交付者，處5 年以下有期徒刑、拘役或科或併科1 千元以下罰
金。
以前項方法得財產上不法之利益或使第三人得之者，亦同。
前二項之未遂犯罰之。


司法院資訊處製作；財團法人民間司法改革基金會備份。
